【裁判字號】    99,訴,1171
【裁判日期】    990825
【裁判案由】    清償借款
【裁判全文】
臺灣高雄地方法院民事裁定              99年度訴字第1171號
原      告  聯邦商業銀行股份有限公司
法定代理人  乙○○
訴訟代理人  丙○○
被      告  甲○○
上列當事人間請求清償借款事件，本院裁定如下：
    主    文
本件移送臺灣臺中地方法院。
    理    由
一、按當事人得以合意定第一審管轄法院。訴訟之全部或一部，
    法院認為無管轄權者，依原告聲請或依職權以裁定移送於其
    管轄法院。民事訴訟法第24條第1 項前段、第28條第1 項定
    有明文。又依民事訴訟法第28條第2 項規定，同法第24條之
    合意管轄，如當事人之一造為法人或商人，依其預定用於同
    類契約之條款而成立，按其情形顯失公平者，他造於為本案
    之言詞辯論前，得聲請移送於其管轄法院。考其立法意旨在
    於，當事人之一造為法人或商人時，通常佔有經濟上之強勢
    地位，如因契約涉訟而須赴被告之住、居所地應訴，無論在
    組織及人員編制上，均尚難稱有重大不便。如法人或商人以
    預定用於同類契約之債務履行地或合意管轄條款，與非法人
    或商人之他造訂立契約時，他造就此類條款表面上雖有締約
    與否之自由，實際上幾無磋商或變更之餘地，一旦因該契約
    涉訟，他造即必須遠赴法人或商人以定型化契約所預定之法
    院應訴，在考量應訴之不便，且多所勞費等程式上不利益之
    情況下，經濟上弱勢者往往被迫放棄應訴之機會，如此不僅
    顯失公平，並某程度侵害經濟上弱勢者在憲法上所保障之訴
    訟權，故特予明文排除合意管轄規定之適用。是以，定型化
    契約當事人因契約涉訟時，如法人或商人據此向合意管轄法
    院起訴，在不影響當事人程式利益及浪費訴訟資源之情況下
    ，非法人或商人之他造於為本案之言詞辯論前，得聲請移送
    於其管轄法院。法院受理此種移轉管轄之聲請，在無其他特
    別審判籍管轄法院之情況下，自應依民事訴訟法第1 條「以
    原就被」原則定管轄法院。
二、原告固主張依兩造訂立之信用卡約定條款第26條約定，兩造
    合意以台灣台北地方法院及本院為第一審管轄法院（見本院
    卷第18頁），而向本院訴請被告清償借款等情。惟查，被告
    之住所地為台中縣豐原市○○街365 之3 號2 樓，有戶籍謄
    本在卷可稽（見本院卷第21頁），被告之長住處所及日常生
    活起居處所既在台中縣，於本契約涉訟時，自應以在該住所
    地應訴最為便利，是於考量勞力、時間及費用等程式利益之
    情況下，原告為一法人，其以事先擬定之信用卡約定條款約
    定本院為合意管轄法院之一，即屬顯失公平，為保護經濟上
    弱勢之被告，揆諸前揭規定及說明所示，本件即應排除合意
    管轄法院規定之適用。又兩造並無其他特別審判籍管轄法院
    規定之適用，依民事訴訟法第1 條第1 項之規定，自應由臺
    灣臺中地方法院管轄，爰依原告之聲請（見本院卷第24頁）
    將本件移送於該管轄法院。
三、依民事訴訟法第28條第1 項，裁定如主文。
中    華    民    國    99    年    8     月    25    日
                  民事第五庭  法  官  賴文姍
以上正本係照原本作成
如對本裁定抗告須於裁定送達後10日內向本院提出抗告狀，並繳
納抗告費新臺幣1,000元
中    華    民    國    99    年    8     月    25    日
                              書記官  林秀珍

司法院資訊處製作；財團法人民間司法改革基金會備份。
